【裁判字號】    89,訴,186
【裁判日期】    900410
【裁判案由】    殺人未遂
【裁判全文】
臺灣基隆地方法院刑事判決                          八十九年度訴字第一八六號
    公  訴  人  臺灣基隆地方法院檢察署檢察官
    被      告  甲○○
    指定辯護人  本院公設辯護人  壬○○
    被      告  癸○○
    選任辯護人  游蕙菁
右列被告因殺人未遂案件，經檢察官提起公訴( 八十九年度偵字第一七號 )，本院
判決如左：
    主      文
甲○○共同連續傷害人之身體，處有期徒刑壹年捌月。
癸○○共同連續傷害人之身體，處有期徒刑參月，如易科罰金以參佰元折算壹日。
    事      實
一、子○○、己○○、丙○○、戊○○（另案由台灣高等法院審理中）等四人，於民
  國八十八年四月二日晚間十時許，在基隆市○○路四十三號二樓「金碧輝煌卡拉
    ＯＫ」店飲酒唱歌，適有辛○○、寅○○、簡清風、張欣玉等人亦在對面桌飲酒
    唱歌。至翌（三）日凌晨零時三十分許，子○○等人與辛○○等人彼此互看不順
    眼，子○○等人則以電話邀同甲○○、癸○○前來助陣，俟癸○○二人到達後，
    六人即先行付帳下樓，子○○、甲○○遂至附近仁愛市場打烊之水果攤，各取西
    瓜刀一把，己○○、戊○○、丙○○則在路旁各取得不詳姓名人所有之鐵棍一枝
    ，癸○○則持機車鐵鎖一把，返回該卡拉ＯＫ店內。斯時辛○○、簡清風正在台
    上唱歌，寅○○則與張欣玉坐於桌旁，子○○等六人竟共同基於傷害之概括犯意
    聯絡，先由子○○、甲○○二人持刀朝寅○○背部、肩部猛砍三、四下，寅○○
    見狀以手阻擋，因而受有左肩切割傷長各為二‧五公分、五公分兩處，深及肌肉
    及肩胛骨及左手指多處切割傷之傷害，並不支倒地，癸○○則持機車鐵鎖一把站
    於甲○○身旁觀看，子○○又持西瓜刀朝台上唱歌之簡清風身體揮砍（傷害之部
    分未據告訴），其後子○○、己○○、戊○○、丙○○四人衝入店內男廁所，將
    躲在廁所之辛○○拖出，並分持西瓜刀、鐵棍朝辛○○頭部、身體等處猛砍、猛
    打，子○○因見辛○○以雙手抱住頭部，竟另行起意，基於重傷害之故意，朝其
    手部揮砍，致辛○○因此受有左手切割傷合併食指、無名指近端指間關節處處完
    全截肢、中指近端指間關節處不完全截肢、右手腕背部兩處切割傷，合併伸拇指
    、伸食指、第二至第五伸指等六條伸側肌腱斷裂等傷害。子○○等人見辛○○倒
    臥血泊之中，遂又重返大廳，因寅○○受傷後躲於吧台下，簡清風則躲入女廁，
    始倖免於難。子○○等人遍尋無著，始離去該店，沿路在南榮公墓附近將西瓜刀
    、鐵棍丟棄於路邊。
二、案經台灣基隆地方法院檢察署檢察官自動檢舉偵查起訴。
    理      由
一、訊據被告甲○○對其於右揭時、地持刀砍傷被害人闕翰誠之犯罪事實坦承不諱，
    核與被害人闕翰誠指訴及目擊證人丁○○、乙○○證述情節相符，並經共犯被告
    子○○、己○○供認屬實在卷，被告之自白顯與事實，足堪採信。訊之被告癸○○矢口否認有上開傷害犯行，辯稱：伊應邀至「金碧輝煌卡拉ＯＫ」喝酒，才到
    該店不久，子○○等人即已結帳下樓，下樓後伊與友人庚○○聊天，突然聽見樓
    上有打鬥聲音，伊上樓見甲○○持刀傷害被害人，就當場傻住，並未持機車鐵鎖
    也未動手打人云云。惟查，被告癸○○如何於案發當時隨同被告甲○○及共犯被
    告子○○等人一同至現場並持機車鐵鎖站立於甲○○身旁觀看之事實，業據被告
    甲○○於警訊及本院調查時供述甚詳（詳見八十八年八月二日警訊筆錄、本院八
    十九年五月二十五日及八十九年八月三十日訊問筆錄），核與共犯被告子○○於
    本院調查時供陳：癸○○拿機車大鎖，他有沒有打，我沒有看見，他站在櫃台（
    即吧台）靠近出口那邊，當天他戴棒球帽，好像是深藍色，現場除了他戴棒球帽
    ，沒有其他人戴棒球帽等語（詳見本院八十九年四月二十七日訊問筆錄）及戊○○於本院八十八年訴字第三五九號案件中陳稱：機車鎖是癸○○的等語（本院八
    十八年度訴字第三五九號案件八十九年三月二十三日訊問筆錄參照）情節相符。
    另目擊證人即「金碧輝煌卡拉ＯＫ」店之負責人丁○○及丁○○之子乙○○於檢
    察官偵查中均一致證稱：那個兔唇的男生（指甲○○）衝進來以後，先朝做於大
    廳椅子上的那個人（指寅○○）背部砍好幾刀，戴帽子那個也是手上有拿刀，我
    們並沒有注意到戴帽子的有無動手砍人等語（詳見台灣基隆地方法院檢察署檢察
    官八十八年度偵他字第一五五號卷宗第四十七頁），及證人簡清風於本院調查時
    證稱：帶棒球帽的人手裡拿著白白長長亮亮的東西，不知是鐵棍還是刀等語（本
    院八十九年六月十五日訊問筆錄參照），顯見被告癸○○於事發現場確實曾持有
    類似機車鐵鎖之兇器一節，應屬無訛。況被告癸○○亦不諱言案發當時現場僅其
    一人戴有棒球帽，帽柄是咖啡色，帽子是藍色及他看見子○○等一群人衝上去，
    伊上去看時是站在吧台旁邊等語，顯與上開證人、共犯被告間證述之情節互核相
    符，益證渠等上開不利於被告癸○○之陳述應為真實，足堪採信。又證人庚○○
    雖於本院證稱：事發前被告癸○○與伊一起在樓下聊天，聽見樓上很吵，伊叫癸○○先上去，被告癸○○上去事發現場時手上並未拿東西等語，但證人庚○○並
    非於事發現場即基隆市○○路四十三號二樓「金碧輝煌卡拉ＯＫ」店內親眼目睹
    被告癸○○未持有鐵鎖，其上開證言僅能證明被告癸○○自一樓要進入二樓之「
    金碧輝煌卡拉ＯＫ」店內時未持有任何凶器，則被告癸○○是否於事發現場之店
    內取得機車鐵鎖，亦或是又再度下樓拿取機車鐵鎖，顯然均有可能，證人庚○○
    之上開證言顯然不足以為被告有利之認定。至雖證人丁○○、乙○○與被害人闕
    翰誠對於被告等人何人持刀砍殺闕翰誠，何人持棍，何人衝進廁所砍殺辛○○等
    情節之陳述略有出入，然當時情勢混亂，現場人數眾多，證人、被害人之記憶不
    免稍有失真，惟亦無礙於被告等人上開犯行之認定。再者，被告癸○○於本院八
    十八年度訴字第三五九號案件八十八年十月七日開庭訊問時已供陳：後來下來買
    單，到樓下甲○○就不見了，己○○四人在旁，我一個朋友本來要邀他去唱歌，
    後來甲○○回來帶了二把約三公尺長的像西瓜刀的刀子，當時甲○○衝第二個，
    子○○衝第一個，己○○、戊○○、丙○○後來也衝上去，當時己○○、戊○○
    、丙○○三人中有二人撿鋁棍上去，我沒有拿東西上去，我當時聽見上面很吵就
    上去等語，顯見被告癸○○對於被告甲○○、共犯被告子○○、己○○、丙○○
    、戊○○等人持刀、棍至案發現場欲尋仇一事應已知悉，而被告癸○○既事先知
    情被告甲○○等欲教訓被害人，對於尋仇極有可能毆傷被害人一節，應為其於事
    前所明知且有該認識，竟仍持機車鐵鎖前往助陣，顯見其與其他共犯被告甲○○
    等六人間，應有犯意之聯絡及行為之分擔至明。被告癸○○上開所辯顯屬事後卸
    責之詞，尚不足採信。此外，復有長庚醫院基隆分院病歷表、診斷證明書及三軍
    總醫院函、病歷資料等各一份及本院勘驗筆錄、現場照片十張在卷可稽，本件事
    證明確，被告二人之犯行洵堪認定，應予依法論科。
二、核被告甲○○、癸○○所為，係犯刑法第二百七十七條第一項之傷害罪。公訴人
    認被告等涉犯刑法第二百七十一條第二項、第一項之殺人未遂罪嫌，無非係以告
    訴人之指訴、告訴人所受之傷勢及證人丁○○、乙○○證述等情為其論據。惟訊
    之被告甲○○、癸○○均堅決否認有殺人之犯意。按殺人罪與傷害罪之區別，應
    以加害人有無殺意，即在下手時是否明知或預見足以致人於死為斷，至被害人受
    傷是否致命部位、所用兇器為何等，雖可供認定事實之資料與心證，究不能據為
    區別之絕對標準（參照最高法院十八年上字第一三０九號及四十四年台上字第三
    七三號判例意旨）。再者，殺人未遂罪之成立，以有戕害他人生命之故意，著手
    於刺殺之實行而未發生死亡之結果為要件；而殺人未遂與傷害之區別，應以加害
    人有無殺意為斷，以戕害他人生命之故意，著手於刺殺之實行而未發生死亡之結
    果，為殺人未遂，倘無使人喪失生命之故意，僅在使其身體、健康受到傷害，則
    為傷害罪，二罪皆發生傷害之結果，祗其主觀犯意及身體傷害程度不同而已；又
    被害人所受傷害程度，固不能據為認定有無殺意之唯一標準，但加害人下手及經
    過情形如何，於審究犯意方面，仍不失為重要參考資料。經查，本件被害人辛○○、寅○○與被告甲○○、癸○○於本案發生前並不相識，且夙無任何仇隙，當
    日係因共犯被告子○○、己○○、丙○○、戊○○等人於唱歌飲酒之際不滿對桌
    之被害人目視其言行，並見被害人一直撥打電話聯絡他人，誤認被害人將聯絡他
    人前來助陣，始分持刀棍欲教訓被害人一節，分據被告甲○○及共犯被告子○○
    、己○○供述明確，衡情被告甲○○、癸○○與被害人素不相識，亦無仇隙，案
    發前僅是受邀前往飲酒唱歌，被告甲○○、癸○○尚不至於僅為此細微之事即欲
    致告訴人於死地。又查被害人闕翰誠遭被告甲○○及共犯被告子○○砍傷送醫就
    診時，受有左肩（背）切割傷二處、左手指多處切割傷，左背刀傷一處為二公分
    長、一公分寬，係淺傷口，另一處為長五公分、寬一公分、深三公分，深及左肩
    胛骨，左手指之部分均為淺傷口，送醫當時生命跡象穩定，無大量出血，無生命
    危險及背部之傷口僅有兩處，應不可能為重複砍傷，但左手指多處切割傷，有可
    能為多次重複砍殺造成等情，此有長庚紀念醫院八十八年十二月二十八日八八長
    庚院字第二二一八號函、八十九年六月二十六日八九長庚院字第九六二號函各一
    紙及所檢附之病歷資料一份在卷足憑。再者，被害人闕翰誠之傷勢於送醫急救之
    初，並無任何生命危險，生命跡象穩定，無大量出血情形，所受之傷口除一處深
    及左肩胛骨外其餘均為淺傷口，不致影響功能等情，業據證人即長庚醫院基隆分
    院丑○○○○於本院審理中證述甚詳，另綜觀前揭診斷書所載其所受傷勢刀傷未
    深、受傷部位為左手指、左背處，且左背部傷口深度三公分，僅造成左肩胛骨切
    割傷，並未傷及胸腔或肺臟，顯見非猛力攻擊所致，被告下手非重，其應無致人
    於死之犯意甚明。再觀諸被告夥同其他共犯被告共有六人之眾，且均手持刀刃或
    鈍器，倘被告果有殺害被害人之犯意，何以不持鋒利之西瓜刀朝被害人頭部、胸
    部等要害部分砍殺？又何以不利用被害人受傷倒地無力反抗時再持刀繼續戕害而
    即罷手？足證被告應僅欲教訓告訴人，並無殺死告訴人之意。另被害人雖指稱被
    告持刀傷害時曾高喊「給他死」等語，然此項指訴為被告所否認，且證人即被害
    人之友人簡清風於本院審理時已證稱案發當時並未聽見有人高喊「給他死」，又
    縱認被告等確曾高喊「給他死」等語，是否據此即足以認定被告當時確有殺人之
    故意或僅是一時氣憤欲教訓被害人而出言恫嚇？顯然均有可能。尚難單憑被告曾
    出言「給他死」等語即遽謂其有殺人之故意。此外復查無其他積極證據足資證明
    被告有殺人之故意，堪認被告辯稱並無致被害人於死之犯意等語非虛，被告渠等
    所為應僅構成刑法第二百七十七條第一項之傷害罪，公訴人認定被告涉犯殺人未
    遂罪嫌，起訴法條尚有未洽，應予變更。又被告甲○○、癸○○與子○○、己○○、丙○○、戊○○就前開傷害之犯行，有犯意聯絡及行為分擔，均為共同正犯
    。被告等先後二次犯行，時間緊接，罪名相同，顯係基於概括犯意而為，應依連
    續犯論以一罪，並加重其刑。爰審酌被告等素行，與被害人原不相識，僅因不滿
    被害人等目視其等言行之細故，即先後分持西瓜刀、機車鐵鎖等銳器攻擊被害人
    之背部、身體等處、告訴人所受傷害多處且程度非輕、對社會治安所生之危害、
    其犯罪後尚未與被害人達成民事和解，賠償被害人之損失、犯後態度等一切情狀
    ，分別量處如主文所示之刑，被告癸○○部分並諭知易科罰金之折算標準，以示
    懲儆。至被告用以犯罪之西瓜刀及機車鐵鎖等物，並未扣案且被告否認係彼等所
    有，復無積極證據足以證明係被告所有之物，又非違禁物，爰不併予宣告沒收。
據上論斷，應依刑事訴訟法第二百九十九條第一項前段、第三百條，刑法第二十八條
、第五十六條、第二百七十七條第一項、第四十一條第一項，罰金罰鍰提高標準條例
第一條前段、第二條，判決如主文。
本案經檢察官黃士元到庭執行職務。
中     華      民      國      九十      年     四       月      十     日
                                臺灣基隆地方法院刑事第二庭
                                    法  官  汪  梅  芬
右正本證明與原本無異。
對於本件判決如有不服，應於收受送達後十日內，向本院提出上訴書狀，上訴於臺灣
高等法院，並按他造當事人之人數附具繕本。
                                    書記官  黃  致  祥
中      華      民      國     九十     年      四      月     十六     日
【附錄論罪法條】
刑法第二百七十七條第一項：
傷害人之身體或健康者，處三年以下有期徒刑，拘役或一千元以下罰金。


司法院資訊處製作；財團法人民間司法改革基金會備份。
